# 计算每股收益，为何不引起所有者权益变动的股数变动不用乘以时间权数？

提问人：茉莉绿茶 时间：2014-06-09 11:30:53
在计算每股收益时，为何 不引起所有者权益变动的股数变动（发放股票股利、公积金转增资本、拆股或并股等）不用按照时间计算加权平均 ？？？

回答人：chenyiwei
这种情况下，股份数虽然增加，但并未伴随着经济资源从外部流入，也就是创造同样的收益所占用的经济资源并没有发生变化（即，并没有因为从外部引入了新的经济资源而提升整个企业的盈利能力），因此视同这些新增股份在期初即已发行在外（包括同口径调整前期比较数据）实际上是基于保证可比性的考虑。

提问人：茉莉绿茶 时间：2014-06-09 20:10:50
但是这样，股份增加，却不乘以时间权数，不就会降低每股收益么？

回答人：chenyiwei
自然会降低每股收益。但这就是要达到的效果：根据现在的股份数口径重新计算以前期间的盈利能力，确保同口径可比。

提问人：茉莉绿茶 时间：2014-06-09 20:28:31
甲2000.1.1发行在外普通股为 27000 ， 2000 年度实现归属于普通股股东的净利润为 18000 ，普通股平均市价为每股 10 元。2000.7.1经批准实施股权激励计划，授予高管人员 6000 万份股票期权。每份期权行权时可按 4 元的价格购买甲公司 1 股普通股。计算稀释每股收益。
假设该股票期权行权，按照以权益结算的股份支付的会计处理，股本的增加值应为 6000 ，即 借：银行存款 资本公积—其他资本公积 贷：股本 6000 1 资本公积 — 股本溢价 按此计算稀释每股收益 ,=18000 / （ 27000+6000 1/2） 为何计算稀释每股收益时，增加的股数为 6000-6000 4/10 ，稀释每股收益 =18000 / 【 27000+ （ 6000-6000 4/10）*1/2】

回答人：chenyiwei
假设公司首先通过回购发行在外股份满足行权需求。 6000 万份期权全部行权可获得资金2.4亿元，按市价计算可回购股份 2400 万股，再发行 3600 万股即可满足行权需要。

提问人：茉莉绿茶 时间：2014-06-10 17:24:34
不引起所有者权益变动的股数变动不用 计算稀释每股收益时，需要考虑他的影响么？

回答人：chenyiwei
这与稀释每股收益的计算无关，因为这种情形不涉及潜在普通股。在计算基本每股收益时就应当完全纳入考虑了。如果存在潜在普通股的，则考虑其稀释性时是与这部分股数变动完整纳入后的基本每股收益相比较。

提问人：茉莉绿茶 时间：2014-06-10 20:25:06
按照你的说法 [例]2013年期初发行 40000 股股份，2013.6按照该股份总额，以 10 股换 1 股的比例派发股票股利；2013.7.31发行的股票期权的增发股数为 1200 股， 2013 年度净利润为 9000 ， 2013 年基本每股收益=90000/（40000+40000 0.1 ） =2.05 2013 年稀释每股收益 =90000/ （ 40000+40000 0.1+1200）=1.99 是否这样理解？

回答人：chenyiwei
2013 年度的分母中，2013.7.31发行的股票期权的增发股数 1200 股应乘以5/12.其他可以。

提问人：茉莉绿茶 时间：2014-06-14 17:06:28
【例 35 一 8 】甲公司20×7年度归属于普通股股东的净利润为 48000 万元(不包括子公司乙公司利润或乙公司支付的股利)，发行在外普通股加权平均数为40 000万股，持有乙公司80%的普通股股权。乙公司20×7年度归属于普通股股东的净利润为21 600万元，发行在外普通股加权平均数为 9000 万股，该普通股当年平均市场价格为 8 元。年初，乙公司对外发行 600 万份可用于购买其普通股的认股权证，行权价格为 4 元，甲公司持有其中 12 万份认股权证，当年无认股权证被行权。假设除股利外，母子公司之间没有其他需抵销的内部交易;甲公司取得对乙公司投资时，乙公司各项可辨认资产等的公允价值与其账面价值一致。20×7年度每股收益计算如下: (1)子公司每股收益 ①基本每股收益＝21 600/9000＝2.4(元) ②调整增加的普通股股数＝ 600 －600×4÷8＝300(万股) 稀释每股收益＝ 21 600/(9 000+300)＝2.32(元) (2)合并每股收益 ①归属于母公司普通股股东的母公司净利润＝48 000(万元) 包括在合并基本每股收益计算中的子公司净利润部分＝2.4×9000×80%＝17280(万元) 基本每股收益＝(48 000＋17 280)/40 000＝1.63(元) ②子公司净利润中归属于普通股且由母公司享有的部分＝2.32×9 000×80%＝16704(万元) 子公司净利润中归属于认股权证且由母公司享有的部分＝2.32×300×12/600＝13.92(万元) 稀释每股收益＝(48 000＋16 704＋13.92)/40000＝1.62(元)
合并稀释每股收益，可否这样计算 =(48000+21600 0.8)/(40 000+300 12/600)=1.63 结果与答案很接近，但是我觉得这样算会更容易理解，不知道这样算可否？

回答人：chenyiwei
不可以。此处的稀释作用是由于子公司存在潜在普通股导致子公司的归属母公司股东净利润减少所致，不是母公司自身的股份数增加导致，所以对分母应没有影响，稀释影响直接体现在分子中。

提问人：cmf365 时间：2016-03-04 17:35:59
陈老师，假设公司 2015 年 12 月份以 2014 及 2015 创造的利润分别是 400 万和 500 万进行1:1转增资本，那么计算每股收益的分母里的股数 2015 年用 900 万， 2014 比较数也是用 900 万吗，是否需要考虑在 2014 的时候 2015 的 500 万利润还没制造出来呢，因此 2014 比较数只能用 400 万？盼复，谢谢！

回答人：chenyiwei
2014 年比较数也是 900 万。关键不是转增来源的留存收益是何时形成的，而是转增比例是 1 ： 1 ，所以要同口径调整。